臺灣高等法院刑事判決　　　　　　　　99年度上訴字第2706號
上　訴　人
即　被　告　黃木陸
指定辯護人　本院公設辯護人郭書益
輔　佐　人　黃世偉
上列上訴人因誣告案件，不服臺灣板橋地方法院98年度訴字第18
77號，中華民國99年6月30日第一審判決（起訴案號：臺灣板橋
地方法院檢察署98年度偵字第10760號），提起上訴，本院判決
如下：
    主  文
上訴駁回。
黃木陸緩刑伍年。
    事  實
一、黃木陸曾於民國73年間，犯偽造文書罪，經臺灣桃園地方法
    院以73年度易字第1672號判決，判處有期徒刑4月，於74年1
    月3日易科罰金執行完畢；又於77年間犯業務過失致死罪，
    經臺灣臺北地方法院以77年度交訴字第197號判決，判處有
    期徒刑9月，黃木陸上訴後，經本院以77年度交上訴第323號
    判決，駁回上訴，嗣並經最高法院以78年度台上字第3016號
    判決駁回黃木陸上訴確定，後經本院以80年度聲減字第671
    號裁定，減為有期徒刑4月15日確定，於80年1月1日執行完
    畢（於本案不成立累犯）。再於89年間違反廢棄物清理法，
    經臺灣桃園地方法院以90年度訴字第1256號判決，判處有期
    徒刑1年4月，緩刑4年，黃木陸上訴後，經本院以91年度上
    訴字第3107號判決駁回上訴，後經最高法院以95年度台上字
    第709號判決駁回上訴確定，於99年3月15日緩刑期滿，緩刑
    未經撤銷，上開刑之宣告失其效力。
二、黃木陸明知王永欽已將其於96年12月25日18時30分許，在臺
    北縣中和市（現改制為新北市中和區○○○路669號某賓館
    內，委託王永欽代為轉交之現金新臺幣（下同）12萬元，交
    付予陳木其，竟基於意圖使王永欽受刑事處分之犯意，於96
    年12月26日向臺北縣政府警察局中和分局提出告訴，虛事
    實稱：「王永欽並未將該筆款項交予陳木其，而涉有刑法第
    335條第1項之侵占罪嫌」云云，王永欽並因黃木陸上述誣告
    ，而遭通緝，嗣王永欽經台灣板橋地方法院檢察署通緝到案
    ，始悉上情。
三、案經臺灣板橋地方法院檢察署檢察官自動檢舉偵查起訴。
    理  由
壹、程序方面：
一、按被告以外之人於審判外之言詞或書面陳述，除法律有規定
    者外，不得作為證據；又被告以外之人於審判外之陳述，雖
    不符合同法第159條之1至第159條之4之規定，但經當事人於
    審判程序同意作為證據，法院審酌該言詞陳述或書面陳述作
    成時之情況，認為適當者，亦得為證據；又當事人、代理人
    或辯護人於法院調查證據時，知有第159條第1項不得為證據
    之情形，而未於言詞辯論終結前聲明異議者，視為有前項之
    同意，刑事訴訟法第159條第1項及第159條之5分別定有明文
    。查本判決下列所引用之下列各項證據方法之證據能力，被
    告於本院審判期日中均未予爭執（其僅爭執證人王永欽之證
    言內容不實，未爭執王永欽之證言無證據能力，本院卷第14
    0頁），且迄至言詞辯論終結前亦未再聲明異議，本院審酌
    該等言詞陳述及書面陳述作成時之情況，並無不宜作為證據
    之情事，依刑事訴訟法第159條之5之規定，得作為證據。
二、另被告輔佐人所提之陳木其與輔佐人之電話對話內容及該電
    話之錄音光碟、傳真函等（本院卷第72頁至第79頁、第146
    頁），核屬被告以外之人於審判外之言詞陳述，依刑事訴訟
    法第159條第1項之規定，無證據能力。
貳、實體方面：
一、訊據被告黃木陸矢口否認有何誣告之犯行，辯稱：警察局筆
    錄是警員寫的，我沒有這樣說，陳木其打電話說他錢未收到
    ，我怕陳木其告我詐欺，我才去派出所報案，請警察找王永
    欽，我不是故意的，我是記憶不清云云。經查：
  (一)證人王永欽於原審審理時證稱：我在96年12月25日下午6時3
    0分，在中和市（現改制為中和區○○○路某賓館有收到被
    告所交付之12萬元現金，因為我要去大陸找我朋友陳木其，
    還有我的哥哥，陳木其跟被告他們有合夥投資微量射出（事
    業），因此要我順便轉交現金給陳木其，我收錢之後，隔天
    就搭飛機去大陸，大約是下午約4、5點時到達大陸的東莞市
    ，就打電話找陳木其，他就出來，我當場就把錢交給陳木其
    ，之後，我請陳木其打電話跟被告說有收到錢，當時我在陳
    木其旁邊，我有聽到他們兩個的對話等語（原審卷第121頁
    正、反面）。被告於原審對上開證人之證詞亦表示：證人所
    言實在等語（原審卷第121頁反面最末行）。證人王永欽於
    本院審理時，復到庭結證稱：其於原審所為證言實在；其將
    被告所委託交付之錢交予陳木其後，其有叫陳木其打電話向
    被告講錢已收到（本院卷第139頁正面、反面、第140頁）等
    語。查證人王永欽確曾於96年12月26日搭機出境至澳門等情
    ，有王永欽之入出境資訊連結作業資料、交通部民用航空局
    桃園國際航空站99年10月29日桃站航字第0990022436號函各
    1份（本院卷第52頁、第58頁）在卷可稽，依該客觀與證言
    相符之入出境資料及證人王永欽始終如一之證述，足認證人
    王永欽上述證言為真。被告雖於本院審理時，空言否認王永
    欽之上述證言，並稱陳木其係好幾天後才收到錢云云（本院
    卷第140頁），被告輔佐人則稱證人王永欽有用藥習慣，可
    能會搞混云云（本院卷第140頁反面），惟顯與被告於偵查
    時稱：曾電詢陳木其，陳木其表示確有收到12萬元現款；96
    年12月間對王永欽提出告訴時，我經由電話知悉並確認陳木
    其已收12萬元；我當時僅因找不到被告，不認為被告有侵佔
    我金錢（98年度偵緝字第534號卷第24頁）明顯不符，而上
    開偵訊筆錄係被告任意陳述，並無不法取供等情，復經原審
    勘驗無訛在卷（原審卷第90頁反面），經審被告於偵查時所
    陳之情，與證人王永欽上述所證，悉相一致，應以被告於偵
    查時上述所陳，較為可採，被告於本院審理時，改辯稱證人
    王永欽供述不實云云，即係飾卸之詞，不可憑採。
  (二)證人許明鈞證稱：我在96年12月任職台北縣政府（現改制為
    新北市政府）警察局中和分局中和派出所，被告於96年12月
    26日有到派出所報案說他的12萬元遭到王永欽的侵占，當時
    還有附上雙方所簽的契約，被告只有說他錢被侵占，並沒有
    說到陳木其有無收到錢，也沒有提供陳木其之電話給我們查
    證，被告當時報案的精神狀態及陳述能力都很正常等語（原
    審卷第77頁至第78頁），此外，並有96年12月26日19時50分
    許台北縣政府（現改制為新北市政府）警察局中和派出所筆
    錄附卷可稽，是被告有前往警察局告訴「王永欽侵占款項」
    乙事，洵無疑義，被告辯稱：筆錄警察自己寫的云云，亦不
    足採。至被告所提之診斷證明書影本1份（原審卷第61頁）
    ，僅足證明被告曾於91年間受有頭部外傷，無法證明與其上
    向警察局誣告王永欽之犯行有何直接關係，更遑論被告於警
    詢時之供述能力正常等情，復經證人許明鈞結證明確如上，
    是被告亦不得以該診斷證明書辯稱其無誣告王永欽之犯罪故
    意。
  (三)至被告及輔佐人原請求傳喚證人陳木其部分，經本院配合被
    告及輔佐人所提證人陳木其可以到庭作證之時間，其等且陳
    明可偕同陳木其到庭云云（本院卷第89頁），本院並合法通
    知陳木其，惟未見陳木其到庭為證，被告及輔佐人復於本院
    100年3月29日審理時，陳稱請求再傳1次，如陳木其不到庭
    即捨棄傳喚（本院卷第117頁反面），惟陳木其經合法通知
    （本院卷第123頁）後仍未於本院100年4月28日審理時到庭
    為證，且因本件事證已明，本院乃不再傳喚陳木其，應併敘
    明。
  (四)綜上，被告明知王永欽已將款項交付，仍虛捏王永欽侵占款
    項，被告虛偽告訴，有誣告之故意，至為明確。被告上開辯
    解，自無可採，本件事證已甚明確，被告犯行應堪認定。
三、核被告所為，係犯刑法第169條第1項之誣告罪。原審同上認
    定，並無違誤。原審經審酌被告明知王永欽未侵占款項，恣
    意誣告他人犯罪，非但造成他人困擾，亦浪費司法資源，兼
    衡其素行、教育程度、犯罪之動機、手段、所生之危害，及
    已與告訴人達成和解等一切情狀，量處有期徒刑3 月，經核
    亦屬允妥，被告仍執前詞提起上訴，為無理由，應予駁回。
四、緩刑宣告之說明：
    查，被告雖曾於89年間違反廢棄物清理法，經臺灣桃園地方
    法院以90年度訴字第1256號判決，判處有期徒刑1年4月，緩
    刑4年，黃木陸上訴後，經本院以91年度上訴字第3107號判
    決駁回上訴，後經最高法院以95年度台上字第709號判決駁
    回上訴確定，於95年3月16日經臺灣桃園地方法院檢察署以
    95年執他字第924號執行結案，於99年3月15日緩刑期滿，緩
    刑未經撤銷，有本院被告前案紀錄表在卷（本院卷第20頁正
    面、反面）可按，依刑法第76條本文之規定，其上所受之宣
    告刑已失其效力。被告前於73年間，曾犯偽造文書罪，經臺
    灣桃園地方法院以73年度易字第1672號判決，判處有期徒刑
    4月，於74年1月3日易科罰金執行完畢。又於77年間犯業務
    過失致死罪，經臺灣臺北地方法院以77年度交訴字第197號
    判決，判處有期徒刑9月，黃木陸上訴後，經本院以77年度
    交上訴第323號判決，駁回上訴，嗣並經最高法院以78年度
    台上字第3016號判決駁回黃木陸上訴確定，後經本院以80年
    度聲減字第671號裁定，減為有期徒刑4月15日確定，於80年
    1月1日執行完畢。惟被告於五年內未曾因故意犯罪受有期徒
    刑以上刑之宣告，本院經審被告已與王永欽達成和解並賠償
    王永欽之損害（原審卷第62頁），足認被告本性非差，因認
    其經此教訓後，應會有所警惕，而無再犯罪之可能，因認對
    其所宣告之刑，以暫不執行為適當，爰依刑法第74條第1項
    第2款之規定，予以宣告緩刑5年。
據上論斷，應依刑事訴訟法第368條、刑法第74條第1項第2款，
判決如主文。
本案經檢察官楊秀琴到庭執行職務。
中    華    民    國   100    年    5     月    26    日
                  刑事第二十庭      審判長法  官  周盈文
                                          法  官  林海祥
                                          法  官  詹駿鴻
以上正本證明與原本無異。
如不服本判決，應於收受送達後10日內向本院提出上訴書狀，其
未敘述上訴之理由者並得於提起上訴後10日內向本院補提理由書
（均須按他造當事人之人數附繕本）「切勿逕送上級法院」。
                                          書記官  梁淑時
中    華    民    國   100    年    5     月    26    日